臺灣高雄地方法院刑事判決　　　　　　 100年度易字第1441號
公　訴　人　臺灣高雄地方法院檢察署檢察官
被　　　告　謝宗宏
上列被告因妨害公務等案件，經檢察官提起公訴（100年度偵字
第18441號），本院判決如下：
    主  文
謝宗宏損壞公務員職務上掌管之物品，累犯，處有期徒刑捌月。
    事  實
一、謝宗宏前因施用第一、二級毒品案件，經本院以93年度訴字
    第3140號判決處有期徒刑7月、4月，應執行有期徒刑10月確
    定。復因施用第一、二級毒品及竊盜案件，經本院分別以94
    年度訴字第3411號、94年度簡字第5397號判決處有期徒刑9
    月、6月，應執行有期徒刑1年2月及有期徒刑6月確定，嗣經
    本院以97年度聲減字第2531號裁定減刑並定應執行刑為有期
    徒刑9月15日確定。上揭案件經接續執行後，於民國96年5月
    23日縮短刑期假釋出監付保護管束，於96年7月16日因假釋
    期滿未經撤銷而執行完畢。猶不知悔改，於100年6月18日23
    時10分許，駕駛向租車行承租之車號4166-ZY號自小客車，
    搭載不知情之莊詠淋，行經高雄市○○區○○街46號前，遇
    查緝毒品案件之員警蘇吉利、劉弘彰、陳進益、鍾坤鋼、郭
    其昌、徐俊貴先後以偵防車阻擋於前方、左側及後方包圍阻
    攔，並以口頭表明身分要求其下車受檢時，為躲避員警查獲
    車上之毒品等違禁品，竟基於妨害公務、損壞公務員職務上
    掌管物品之犯意，駕駛前揭自用小客車倒車衝撞後方由員警
    郭其昌所駕駛之車號4529-NY號偵防車，致使該偵防車前保
    險桿、前大燈、前引擎蓋及水箱扭曲損壞與冷煤逸散，以此
    方式對於依法執行職務之警員蘇吉利及郭其昌等人施強暴，
    經員警對上開車輛輪胎發射4發子彈並制伏後逮捕，並於上
    揭自小客車上扣得毒品槍械等違禁品（涉嫌違反毒品危害防
    制條例部分，由檢察官另案偵辦）。
二、案經高雄市政府警察局移送臺灣高雄地方法院檢察署檢察官
    偵查起訴。
    理  由
壹、證據能力部分
一、按被告以外之人於偵查中向檢察官所為之陳述，除顯有不可
    信之情況者外，得為證據，刑事訴訟法第159條之1第2項定
    有明文。是被告本身以外之共同被告（含共同正犯、教唆犯
    、幫助犯）、被害人與一般證人，在檢察官偵查中，倘未同
    被告在場，原無從賦予被告詰問之機會，若其任意性無虞，
    不具有顯然不可信之情況，原則上當屬適格之證據，檢察官
    毋庸就無顯然不可信之消極情事，負責舉證。而是類被告以
    外之人在審理中，一旦到庭踐行交互詰問程序，已足充分、
    實質保障被告之反對詰問權，不生不當剝奪其訴訟防禦權之
    問題，觀諸司法院釋字第582號及第592號解釋即明（最高法
    院100年度台上字第4971號判決參照）。是證人郭其昌之偵
    查中陳述，既業經本院於100年10月26日之審判程序傳喚證
    人到庭並踐行交互詰問程序，其偵查中所為證述自有證據能
    力。
二、按被告以外之人於審判外之陳述雖不符刑事訴訟法第159 條
    之1至之4等4條之規定，而經當事人於審判程序同意作為證
    據，法院審酌該言詞陳述或書面陳述作成時之情況，認為適
    當者，亦得為證據；當事人、代理人或辯護人於法院調查證
    據時，知有前項不得為證據之情形，而未於言詞辯論終結前
    聲明異議者，視為有前項之同意，刑事訴訟法第159條之5定
    有明文。經查，本案認定事實所引用之卷內證據資料，除原
    已符同法第159條之1至第159條之4規定、及法律另有規定等
    傳聞法則例外規定，而得作為證據外，並無證據證明係公務
    員違背法定程式所取得，而被告於本院行準備程序時除郭其
    昌之偵查中證述外，均同意其作為本案證據之證據能力（請
    見本院100年度審易字第2750號卷，下稱本院審易卷，第17
    頁），且本院審酌前揭陳述作成時之情況，並無違法取證之
    瑕疵，且與本案相關之待證事實具有關連性，認適當作為證
    據，是本件有關被告以外之人於審判外之言詞或書面陳述等
    供述證據，依前揭法條意旨，自均得為證據。
貳、實體部分
一、訊據被告固承認於上揭時地與上揭偵防車發生碰撞，惟矢口
    否認有何妨害公務與損壞公務員職務上掌管物品之犯意，辯
    稱：當時警員未著制服、未開警車、亦未出示證件或表明身
    分，伊於行駛之際突遇不明車輛從前方阻擋，嚇到及為免撞
    到而打倒車檔，嗣被車輛上多人吆喝下車，認為是因感情糾
    紛前來尋仇的，方急踩剎車誤觸油門，以致加速倒車撞到後
    方偵防車，伊於與兩車碰撞前並不知道攔阻者為警車及警員
    ，也不是故意損壞後方車輛云云。經查：
(一)上揭員警因偵辦販賣毒品案件，於當日身著便衣並駕駛共計
    3輛之偵防車進行跟監，於上揭時地先由1台偵防車擋住被告
    前方，被告即停下車輛；嗣另一台偵防車由側邊靠近被告，
    車上及已下車走近被告之員警，透過被告車輛敞開之車窗向
    被告表明警察之身分並要求被告下車受檢，被告為躲避查緝
    隨即發動引擎倒車衝撞後方車輛，致車號4529-NY號偵防車
    受損之事實，業據被告自陳：「前方那台車過來時我搖下車
    窗看，旁邊來了另一台車，裡面很多人叫我下車」、「警方
    圍捕時我的車窗是搖下來的」、「於警方表明身分示意下車
    受檢後，我是因為害怕被警察查獲車上的違禁物…」等語（
    請本院易字第1411號卷，下稱本院易卷，第23-24頁；高雄
    市政府警察局旗山分局高市警旗分偵移字第1000021713卷，
    下稱警卷，第4頁），核與證人即駕駛被告後方偵防車之警
    員郭其昌於偵查及審判中證稱：「我們因查緝販毒案件鎖定
    被告，當天以3輛偵防車跟監，我們圍上去，被告停車並搖
    下車窗，跟我同車的蘇吉利就下車，我們同仁有3-4個人向
    被告表示我們是警察後，被告馬上倒車撞了我開的那部車2
    次，想把我頂開逃跑，我拉起手剎車之後下車，開槍射擊他
    車輪胎，劉弘彰把他從車上拉下來」、「我們先前有追過被
    告，因被告車速及反應蠻快而沒追到，我們判斷被告不會輕
    易停車，而在路上追逐可能會對行人造成危險，所以當天出
    動了3輛偵防車跟監；我們趨車包圍被告時，被告在看到前
    方車輛時有停車，然後我們同仁下車，因情資顯示被告有槍
    ，同仁是持槍警戒著走近被告，我則開車從後方慢慢靠近；
    我們同仁走近被告時，因手上持搶無法出示證件，是以口頭
    表示警察的身分，當時被告車輛的車窗是開著的；被告後來
    卻一直加速倒車，我本來沒下車，留在車上避免被告往後撞
    開空隙逃走，當時有聽到被告車輛的引擎加速聲」等語（請
    見臺灣高雄地方法院檢察署100年度偵字第18441號卷，下稱
    偵卷，第24-25頁；本院易卷第21-22頁）相符，並有高雄市
    政府警察局旗山分局100年6月19日職務報告1紙、現場及採
    證照片23張、匯豐汽車股份有限公司專用估價單及汽車車籍
    查詢資料各1紙（請見警卷第
    15、37-45頁，偵卷第19-21頁，本院審易卷第13頁）在卷可
    稽，堪信為真實。
(二)被告雖以前詞置辯，惟：
  1.被告辯稱員警當場未表明身分，且伊不知所攔阻之人為員警
    ，認為係因情糾紛前來尋仇之人云云。經查：被告於警詢時
    ，遭問及為何於警方表明身分示意下車受檢時卻踩足油門持
    續衝撞，是否是故意衝撞執行員警時，「倒車當時是因為害
    怕被警察查獲車上違禁物，欲踩剎車於慌張下才誤踩油門」
    等語（請見警卷第4頁）；而被告為警制伏後，亦確實於車
    上扣得第一級毒品海洛因、第二級毒品安非他命及大麻各1
    包、空氣槍1支及武士刀1把之違禁品，此有搜索扣押筆錄及
    扣押物品目錄表各1紙（請見警卷17-18頁）在卷可稽，堪認
    與被告警詢時供述互核相符。而被告受偵防車包夾及員警持
    槍阻攔致無法脫逃之際，即刻將毒品塞進方向盤基柱飾板下
    空間，亦有被告供稱：「聽聞槍響時，我馬上把毒品藏到方
    向盤基柱飾板下方」等語（請見本院易卷第23頁反面），核
    與告訴代理人即在場查緝之警員劉弘彰指述：「被告開車往
    後撞後，發現跑不掉，就從身上的包包拿出毒品往方向盤下
    面塞」等語（請見偵卷第25頁）相符，足認被告受困當時，
    確有將毒品藏進方向盤基柱飾板下方空間之行為；基此，若
    如被告所說認為係遇上感情糾紛之尋隙，衡情被告於逃脫失
    利當時，首要之務應係搜尋車上槍枝及刀械等利器防身，或
    是緊閉車窗以求防禦，難以想像竟有優先藏匿毒品之動機，
    是以被告當時應知悉攔阻之人員及車輛為執行公務之警方人
    車，始須為逃避查緝而藏匿毒品。而員警當時已明確表明身
    分，業據證人郭其昌具結為如上證述，參以被告既不明前方
    攔停車輛之來由而搖下車窗觀望，身為執行公務之查緝員警
    ，既已採取行動攔阻，已無須隱匿身分以潛行靠近被告，況
    警員既知被告可能握有槍枝而有反抗實力，則或為了試探被
    告能否配合而平和達成任務，以免動用強制力須冒自己、同
    仁及民眾之生命財產風險，或為警示被告若不從將受警力壓
    制及涉犯妨害公務以施加壓力，衡情應傾向表明身分喝止被
    告抗拒，而非如被告所稱隱匿身分，僅是一堆人大聲吆喝其
    下車云云（請見本院易卷第21頁、第23頁反面），被告所辯
    此節亦非合理。綜上，被告辯稱未受告知或不知，顯與其有
    物證可佐之警詢時供述不符，亦與其嗣後藏毒品以免查緝之
    反應相左，而供稱員警不告知身分一節亦悖於常情，難以採
    信。
  2.被告雖辯稱伊當時非有意倒車，是被前方車輛嚇到而後退，
    後方撞到才知有車，一緊張又誤踩油門，才會損壞後方車輛
    云云。然查：被告於警詢時供稱倒車當時是因為害怕被警察
    查獲車上違禁物等語，已如上述，既係害怕遭警方查緝毒品
    及槍械理應試圖逃離，則何以得出剎車反應，已難以想像；
    而被告辯稱係因當日所欲面見之人為女子，與女子之男友因
    感情糾紛生隙，故於倒車撞到後車及旁邊車上人員吆喝之當
    下誤認為對方尋仇云云，惟無論基於何種逃避查緝或尋仇，
    被告當下之反應應均係思量如何自現場脫身，惟被告屢稱自
    己當時是急踩剎車才誤觸油門，與其所述情節相互背反，堪
    認被告所辯各節不符常理，參以被告急欲離開現場之如上動
    機，被告當時係有意催發油門倒車後退一節，堪予認定。
(三)綜上所述，被告所辯各節，洵無足採。本件被告上開妨害公
    務及損壞公務員職務上掌管物品之犯行均臻明確，應予依法
    論科。
二、按刑法第135條第1項之罪，以對於公務員依法執行職務時施
    強暴脅迫為要件。此之所謂施強暴，不以對於公務員之身體
    直接實施暴力為限，凡以公務員為目標，而對物或對他人施
    暴力，其結果影響及於公務員之執行職務者，亦屬之（最高
    法院84年度臺非字第333號判決要旨參照）；復按刑法第138
    條之毀損公務員職務上掌管之物品罪，祇要對於公務員職務
    上所掌管之物品，有毀棄、損壞、隱匿或致令不堪用之任一
    行為，罪即成立，不以兼具為限，而組成車輛之任一零件與
    配備，均具有其特定之功能性，如遭破壞，自足減損各該零
    件之功能及作用，降低車輛駕駛之安全性，並造成修復或更
    換零件之財物損失，均足成立損壞物品之罪（最高法院88年
    度臺上字第3742號判決要旨參照）。被告明知警員蘇吉利、
    郭其昌等人正依法執行其警察職務，竟倒車衝撞車號4529
    -NY號之前開偵防車，致該車損壞，是核被告所為，係犯刑
    法第135條第1項對公務員依法執行職務施強暴罪及同法第
    138條損壞公務員職務上掌管物品罪。被告以1行為觸犯上開
    2罪名，為想像競合犯，應依刑法第55條之規定，從一重之
    損壞公務員職務上掌管之物品罪處斷。公訴意旨雖認被告衝
    撞偵防車之行為係犯刑法第354條之毀損器物罪，然上揭偵
    防車既係高雄市政府警察局所有，並該時由執行公務之警員
    郭其昌所駕駛，應該當刑法第138條之毀損公物罪而不僅止
    於同法第354條之毀損一般器物罪，公訴人此部分論罪法條
    容有未恰，惟基本犯罪事實相同，且本院審理時已當庭告知
    被告涉犯第138條損壞公務員職務上掌管之物品罪名(見本院
    易卷第20頁反面) ，本院自得變更起訴法條如前予以審理。
    查被告犯有事實欄所載之前科紀錄，有臺灣高等法院被告前
    案紀錄表可按，其於有期徒刑之執行完畢後5年內，故意再
    犯本件有期徒刑以上之罪，為累犯，應依刑法第47條第1項
    之規定，加重其刑。爰審酌被告於警方攔檢時，漠視國家公
    權力之存在，而以駕車衝撞之方式，施強暴於依法執行勤務
    之員警，並致偵防車毀損，破壞國家法紀執行之尊嚴性，且
    若有不慎即可能造成員警傷亡之嚴重後果，自應予以相當之
    刑事非難，暨其犯罪動機、目的、手段，及犯後否認犯行等
    一切情狀，量處如主文所示之刑，以資懲儆。
據上論斷，應依刑事訴訟法第299條第1項前段、第300條，刑法
第135條第1項、第138條、第55條及第47條第1項，刑法施行法第
1條之1，判決如主文。
本案經檢察官楊景婷到庭執行職務。
中    華    民    國    100    年    11    月    9    日
                刑事第十七庭  審判長法  官  陳培維
                                    法  官  楊儭華
                                    法  官  張谷瑛
以上正本證明與原本無異。
如不服本判決應於收受送達後10日內向本院提出上訴書狀，並應
敘述具體理由；如未敘述上訴理由者，應於上訴期間屆滿後20日
內向本院補提理由書（均須按他造當事人之人數附繕本）「切勿
逕送上級法院」。
中    華    民    國   100    年    11    月    11    日
                                    書記官  吳書逸
附錄論罪科刑法條
刑法第135條第1項、
    第138條